【裁判字號】    95,訴緝,23
【裁判日期】    951031
【裁判案由】    違反毒品危害防制條例
【裁判全文】
臺灣嘉義地方法院刑事判決              95年度訴緝字第23號
公  訴  人  臺灣嘉義地方法院檢察署檢察官
被      告  甲○○
上列被告因違反毒品危害防制條例案件，經檢察官提起公訴（九
十五年度毒偵字第二０三號），本院合議庭裁定由受命法官以簡
式程序進行審理，判決如下：
    主  文
甲○○施用第一級毒品，累犯，處有期徒刑拾月；扣案之海洛因
淨重零點壹伍公克，沒收銷燬之；扣案上開毒品之外包裝壹個，
沒收之。
    事  實
一、甲○○前於民國八十九年間因施用毒品案件，經本院裁定送
    觀察、勒戒後，認有繼續施用毒品之傾向，經裁定令入戒治
    處所，施以強制戒治，嗣經本院以八十九年度毒聲字第一三
    一三號裁定停止戒治，所餘戒治期間付保護管束，迄九十年
    四月二十六日保護管束期滿，未經撤銷，視為強制戒治執行
    完畢。復於九十二年因施用毒品案件，再經本院以九十二年
    度毒聲字第七九號裁定令入戒治處所，施以強制戒治，而同
    案刑事部分，則為臺灣高等法院臺南分院以九十二年度上訴
    字第三四二號判處有期徒刑十月確定，又於九十二年因公共
    危險、竊盜案件，分別經法院判處有期徒刑三月、六月確定
    ，上開罪刑經定其應執行刑為有期徒刑一年六月，後於九十
    四年三月二十五日縮短刑期假釋出監並交付保護管束，迄九
    十四年四月十日期滿，未經撤銷假釋視為執行完畢。
二、詎甲○○仍不知悛悔，於距上開第一次強制戒治期滿執行完
    畢五年內，另基於施用第一級毒品之犯意，於九十五年一月
    十一日某時許，在嘉義縣水上鄉○○道路旁其所有車牌號碼
    0365 -FX號自用小客車上，以將海洛因摻水再使用針筒注射
    入體內之方式，施用海洛因乙次。嗣於九十五年一月十三日
    十三時三十分許，在雲林縣北港鎮○○路二十九號「皇家汽
    車旅館」前為警查獲，當場在其所駕駛之上開自用小客車上
    扣得海洛因一包（淨重0.15公克；空包裝重0.19公克），並
    於查獲當日得其同意採尿送驗，其結果呈嗎啡陽性反應，始
    查知上情。
三、案經嘉義市警察局第二分局報請臺灣嘉義地方院檢察署檢察
    官偵查起訴。
    理  由
一、訊據被告甲○○對於上開犯罪事實均坦承不諱（見本院卷第
    36頁、第54頁），復有搜索同意書、嘉義市警察局搜索、扣
    押筆錄、扣押物品目錄表、扣押物品收據各乙份附卷可佐；
    參以於九十五年一月十三日得被告同意採尿送驗，其結果確
    呈嗎啡陽性（按施用海洛因後，經人體之水解代謝作用，會
    呈嗎啡陽性反應）反應等情，此有高雄市立凱旋醫院濫用藥
    物尿液檢驗報告、代號與真實姓名對照表各乙紙在卷可稽。
    又扣案之疑似海洛因毒品一包，確含海洛因成分（淨重0.15
    公克；空包裝重0.19公克）等情，亦有法務部調查局九十五
    年三月十五日調科壹字第 160002965號鑑定通知書乙份在卷
    可佐，均足資擔保被告於本院審理時所為之上開任意性自白
    具有相當程度之真實性，而得使本院確信被告上開自白確與
    事實相符，應堪採信。又被告前於八十九年間因施用毒品案
    件，經本院裁定送觀察、勒戒後，認有繼續施用毒品之傾向
    ，經裁定令入戒治處所，施以強制戒治，嗣經本院以八十九
    年度毒聲字第一三一三號裁定停止戒治，所餘戒治期間付保
    護管束，迄九十年四月二十六日保護管束期滿，未經撤銷，
    視為強制戒治執行完畢等情，有臺灣高等法院被告全國前案
    紀錄表乙份附卷可佐。是被告於上開第一次強制戒治執行完
    畢後五年內再犯施用海洛因毒品之犯行，至堪認定，應依法
    論科。
二、按海洛因屬毒品危害防制條例所定之第一級毒品，故核被告
    甲○○所為，係犯毒品危害防制條例第十條第一項之施用第
    一級毒品罪；其施用前、後持有海洛因之低度行為，為施用
    之高度行為所吸收，不另論罪。按行為後法律修正，致行為
    時與裁判時之法律規定不同，而有刑法第二條第一項行為後
    法律變更之情形者，應比較新舊法，依「從舊從輕」之法則
    ，適用最有利於行為人之法律，又所稱「法律變更」應係指
    刑罰法律變更，即犯罪構成要件或處罰之內容變更，或「罪
    」「刑」雖未變更，但因法條修正結果，使刑罰之實質內容
    發生變動而輕重之別者而言。查被告行為後，刑法第四十七
    條於九十四年一月七日修正，同年二月二日公布，九十五年
    七月一日修正施行，修正前刑法第四十七條規定，受有期徒
    刑之執行完畢，或受無期徒刑或有期徒刑一部之執行而赦免
    後，五年以內再犯有期徒刑以上之罪者，為累犯。而修正後
    第四十七條第一項則規定，五年以內「故意」再犯有期徒刑
    以上之罪者，為累犯，限縮以「故意」再犯者為限，始成立
    累犯。本件被告前於九十二年因施用毒品案件，經本院以九
    十二年度毒聲字第七九號裁定令入戒治處所，施以強制戒治
    ，而同案刑事部分，則為臺灣高等法院臺南分院以九十二年
    度上訴字第三四二號判處有期徒刑十月確定，又於九十二年
    因公共危險、竊盜案件，分別經法院判處有期徒刑三月、六
    月確定，上開罪刑經定其應執行刑為有期徒刑一年六月，後
    於九十四年三月二十五日縮短刑期假釋出監並交付保護管束
    ，迄九十四年四月十日期滿，未經撤銷假釋視為執行完畢等
    情，有被告之在監在押紀錄表及臺灣高等法院被告全國前案
    紀錄表各乙份附卷可佐，其係受有期徒刑之執行完畢後，五
    年以內「故意」再犯本件有期徒刑以上之罪，是依九十五年
    七月一日修正施行前後刑法第四十七條新舊法規定，均符合
    累犯之要件，刑罰權規範狀態並無有利或不利之變更，不生
    新舊法比較問題，自應適用現行刑法第四十七條第一項規定
    ，論以累犯，並加重其刑。爰審酌被告前有違反麻醉藥品管
    理條例、違反毒品危害防制條例、賭博、竊盜、公共危險前
    科之素行，國中畢業之智識程度，前曾因施用毒品而經強制
    戒治程序，竟未思悔改，顯然缺乏禁絕毒害決心，其施用毒
    品之方式、次數，以及施用毒品犯行係屬戕害自身健康之行
    為，尚未危害他人，且被告於本院審理中能坦承犯行，態度
    尚稱良好等一切情狀，量處如主文所示之刑，以資懲儆。
三、扣案之疑似海洛因毒品一包，均確含海洛因成分（淨重0.15
    公克；空包裝重0.19公克）等情，業如前述，均應依毒品危
    害防制條例第十八條第一項前段規定沒收銷燬之；而扣案上
    開毒品外包裝袋一個，固非專供施用毒品所用之器具，然為
    被告所有，且係供包裝海洛因所用之物，業據被告供明在卷
    ，均應依刑法第三十八條第一項第二款規定沒收之。
據上論斷，應依刑事訴訟法第二百七十三條之一第一項、第二百
九十九條第一項前段，毒品危害防制條例第十條第一項、第十八
條第一項前段，刑法第二條第一項前段、第十一條、第四十七條
第一項、第三十八條第一項第二款，判決如主文。
本案經檢察官鄭葆琳到庭執行職務。
中    華    民    國     95    年   10    月    31    日
                      刑事第一庭  法  官  曾  宏  揚
上列正本證明與原本無異。
如不服本判決，應於判決送達後10日內向本院提出上訴狀（應附
繕本）。
中    華    民    國     95    年   10    月    31    日
                                  書記官  陳  慶  昀
附錄論罪科刑法條：
毒品危害防制條例第十條第一項
施用第一級毒品者，處 6 月以上 5 年以下有期徒刑。


司法院資訊處製作；財團法人民間司法改革基金會備份。
